【裁判字號】    90,訴,878
【裁判日期】    901024
【裁判案由】    公共危險等
【裁判全文】
臺灣臺南地方法院刑事判決                            九十年度訴字第八七八號
    公  訴  人  臺灣臺南地方法院檢察署檢察官
    被      告  丙○○
    選任辯護人  賴坤志
右列被告因公共危險等案件，經檢察官提起公訴（九十年度營偵字第八八○號），本
院判決如左：
    主  文
丙○○服用酒類，不能安全駕駛動力交通工具而駕駛者，處有期徒刑參月，如易科罰
金，以參佰元折算壹日；又於公務員依法執行職務時，當場侮辱，處有期徒刑貳月，
如易科罰金，以參佰元折算壹日；又損壞公務員職務上掌管之物品，處有期徒刑陸月
，如易科罰金，以參佰元折算壹日。應執行有期徒刑玖月，如易科罰金，以參佰元折
算壹日。
    事  實
一、丙○○於民國九十年五月二十一日二十二時五十分許，酒後（經呼氣酒精測試結
    果測試值為○點七二ＭＧ／Ｌ）已不能安全駕駛動力車輛，猶駕駛車牌號碼九Ｌ
    ～四八八七號自小貨車（車上載其友人張春金、陳明慧母女），於行經臺南縣新
    營市○○路「林佳ＫＴＶ」前時，因行車不穩為適在該處執行「擴大臨檢勤務」
    之臺南縣警察局新營分局警員乙○○以「指揮棒」示意停車受檢，詎丙○○不服
    攔檢，當場以「幹你娘雞巴」（臺語發音）辱罵在場執勤之警方人員，後駕車疾
    速離去，在場執行勤務之警員甲○○見狀旋駕駛車牌號碼ＴＧ～八三一三號警備
    廂型車（車上搭載警員莊新春、黃淑莉）尾隨追緝，一路追緝至臺南縣新營市○○路○段五○一號前時，丙○○企圖脫困而扭動所駕車輛之方向盤，衝撞與之併
    行追抵之由甲○○所駕駛之警備廂型車右側前車輪前端，致使警備廂型車被迫衝
    向道路中央分隔島，致該車右前輪前端車身長條板裂開、左前保險桿前葉板損壞
    及左前輪軸受損，丙○○於車輛發生碰撞後，持續驅車前衝，嗣警方其他執勤警
    網人員相繼加入圍捕，乃於同日二十三時四十分許，在臺南縣新榮市○○路急水
    溪橋下，將丙○○人車攔阻查獲。
二、案經臺南縣警察局新營分局報請臺灣臺南地方法院檢察署檢察官偵查起訴。
    理  由
壹、有罪部分
一、訊據被告丙○○於本院審理時對於右揭酒後駕車及當場侮辱執行勤務警員之事實
    供承不諱，核與在場執行勤務之警員乙○○於本院審理時具結證述案發之情節相
    符（見本院九十年八月一日審判筆錄），並有乙○○警員之報告書、被告丙○○
    呼氣酒精測試紀錄表、酒後駕車違規告發單各一紙在卷可稽，被告此部分自白核
    與事實相符，事證明確，其酒後駕車及侮辱公務員之犯行，堪以認定。至於被告
    否認有毀損公物及妨害公務執行之犯行，辯稱：伊是為逃避警車追緝緊張之下才
    不小心碰撞警車，不是故意撞擊警車，並沒有毀損警車及妨害執行公務之犯意云
    云。惟查：右揭犯罪事實，業據證人即駕駛車號ＴＧ～八三一三號警備廂型車前
    往追緝之警員甲○○於檢察官偵查中證稱：「（案發情形？）當時有十二組擴大
    臨檢警力，而有一位制服警員擔任交通警戒，當時發現被告駕車蛇行，該警員上
    前攔車，被告搖下車窗罵三字經，隨後駕車快速離開，分局長見狀下令攔車檢查
    ，我就駕車追上去，追上後，巡官搖下車窗示意停車，而警車警示器及警報器都
    有響，被告當時開車撞我的車，我的車差點被撞翻，我的車被迫衝向安全島，隨
    後支援警力趕到將被告圍捕。（尚有何補充？）被告毫無停車意思，被告是被逼
    到無路才停車。」（見卷附臺灣臺南地方法院檢察署九十年六月十二日訊問筆錄
    ）；其於本院審理時復到庭具結證稱：（被告說他不知道警備車有在追他？）當
    時我們的警車上的警鈴有在亮且有在響，我們有用手電筒照他，我們的警備車跟
    在他旁邊，另外還有民族路派出所的警車，他看到我們的警備車追趕時，他還扭
    動方向盤撞我們的車子，然後又繼續加速逃逸，後面的警車繼續追被告，我們的
    警車被被告的車撞壞了，沒辦法行進。至被告辱罵乙○○到我們追上他，大約有
    兩公里，被告在防波堤旁被我們的警備車攔下來。被告一開始不要讓我們測試酒
    精濃度，經測試高達○．七，當天在分局時他滿口胡言。（前面是否有一部車？
    ）我們開到他的車旁邊以手電筒指示被告停車，但被告還是不停車，他就轉動方
    向盤撞我們，當時我的車及他的車前面沒有其他的汽車，他當時的時速大約有一
    百多公里，所以他是要逃逸才去撞到我們的，不是要閃躲前面的車。」（本院九
    十年八月一日訊問筆錄），由被告辱罵執勤之警員後，加速離去，在場之警用廂
    型車亦旋即開取警示燈及警報器前往追緝，被告遭警車追逐約二公里後，始為該
    追緝之警備廂型車及其他警車併行行駛及攔截等情以觀，被告當知遭警車追緝之
    事，其為警車追上並示意攔撿時，猶不停車受檢，竟扭動方向盤作困獸之鬥，以
    圖逃避追緝，足見其於高速行駛該車輛時，明知攔檢之警備車（車上有警員甲○○、莊新春、黃淑莉）在旁卻仍執意衝撞之，是其施強暴於執行之警車及其上之
    警員，主觀上顯有毀損公物及妨害公務執行之犯意甚明。而上開車號ＴＧ～八三
    一三號警備廂型車遭被告擊後，致右前輪前端車身長條板裂開、左前保險桿前葉
    板損壞及左前輪軸受損（該損壞係因前揭警備車右前方遭被告駕車衝撞後，左側
    撞向道路中央分隔島所造成），有相片五幀及修護估價單二紙在卷可稽。又經本
    院勘驗車號ＴＧ～八三一三號警備廂型車及被告駕駛之車號九Ｌ～四八八七號自
    小貨車結果：車號九Ｌ～四八八七號自小貨車以金屬鋼片所製成之前保險桿左前
    方有因撞擊而凹陷的痕跡，又車號ＴＧ～八三一三號警備廂型車雖已修護完畢，
    但其右邊車身尚留有與車號九Ｌ～四八八七號自小貨車車身顏色相同的大片漆痕
    ，有本院九十年九月十四日刑事勘驗筆錄一份、相片十五紙附卷可佐，可見當時
    被告駕駛之車號九Ｌ～四八八七號之自小貨車確有與警員甲○○駕駛之車號ＴＧ
    ～八三一三號警備廂型車緊貼併行及擦撞之情事，是其遭警車追上攔截後，不遵
    令停車，猶加速衝撞警車以圖逃逸之行為，足認其有毀損公物及妨害執行公務之
    犯意。至於證人即與被告同車之陳明慧、張春金於本院審理時均證稱：被告是要
    載證人張春金就醫，途中遇警察臨檢，因被告開車前有喝酒，怕警察臨檢，且為
    閃避其他車輛才不慎撞及警車云云，其等所證被告為送證人張春金就醫，縱令屬
    實，仍無阻尚被告上開刑責之成立，另所證被告為閃避其他車輛才不慎撞及警車
    云云，核與證人甲○○上揭證詞不符，顯係附和迴護被告之詞，委無可採。綜上
    所述，被告此部分辯解，不足採信，事證明確，其毀損公物及妨害公務執行之犯
    行，亦堪認定。
二、核被告服用酒類，不能安全駕駛交通工具而駕駛，所為係犯刑法第一百八十五條
    之三之重大違背義務致交通危險罪；其對於公務員依法執行職務時，當場侮辱，
    所為係犯同法第一百四十條第一項之侮辱公務員罪；其損壞執行追緝勤務之警備
    車輛，所為係犯同法第一百三十八條之損壞公務員職務上掌管之物品罪；其對於
    警員依法執行勤務時，施強暴，所為係犯同法第一百三十五條第一項之妨害公務
    執行罪。被告所犯損壞公務員職務上掌管之物品罪與妨害公務執行罪間，係一行
    為而觸犯數罪名之想像競合犯，應從一重之損害公務員職務上掌管之物品罪處斷
    。其所犯上開三罪間，犯意各別，行為亦殊，應分論併罰。爰審酌被告酒後駕車
    ，經警攔檢，不遵令停止受檢，猶辱罵執勤警員，又撞毀追緝之警車，惡性非輕
    ，及其犯罪之動機、目的、手段、所生危害、犯罪後態度等一切情狀，量處如主
    文所示之刑，並諭知易科罰金之折算標準及定應執行之刑，以資懲儆。
三、公訴意旨另以：被告於上揭時日，酒後駕車經警示意攔檢，不服攔檢，當場辱罵
    執勤之警員，後駕車疾速離去，經警員甲○○駕駛車號ＴＧ～八三一三號警備廂
    型車追緝，被告明知與警車併行、追逐中發生碰撞，會引發重大車禍並致人死、
    傷，竟基於不確定致人於死之犯意，恣意駕車衝撞併行追抵之由甲○○所駕駛之
    警備廂型車右側前車輪前端，致使警備廂型車被迫衝向道路中央分隔島（警備廂
    型車幸未翻車，但該車右前輪前端車身長條板遭撞裂開）險釀不幸，因認被告另
    涉刑法第二百七十一條第二項、第一項之殺人未遂罪嫌等語。按犯罪事實應依證
    據認定之，無證據不得推定其犯罪事實，刑事訴訟法第一百五十四條定有明文。
    訊據被告堅決否認有右揭殺人未遂之犯行，辯稱：當時伊比較緊張，為躲避前車
    才不心撞到警備車的，不是故意要撞警察的等語。按刑法上之殺人罪，須具備殺
    人之直接或間接故意，始能成立。查本件被告酒後駕車且辱罵執勤之警員後駕車
    逃逸，其係為圖免取締，於為警追逐攔截之際，扭動方向盤衝撞警車企圖逃逸，
    其主觀上固有毀損公務及妨害警員執行取締違法勤務之犯意，然其既係為逃避取
    締，並無置執行警員於死之殺意，其為警追緝時雖有所反抗，亦難執此即推論被
    告有殺人之不確定犯意。綜上所述，參互印證，公訴人此部分之起訴，尚嫌率斷
    ，亦乏積極之事證，自不得僅憑被告有不服警員攔檢及與警車併行、追逐及衝擊
    警車之情事，即遽認被告確有殺人未遂犯行。被告所辯尚非顯違常情，洵堪採信
    。據上所陳，本件依調查所得證據尚不足以證明被告確有殺人未遂之犯行，此外
    復查無其他積極證據足資證明被告有右述犯行，揆諸首開說明，無積極證據，自
    不得推定被告犯此部分之罪，惟因公訴人認被告觸犯此部分罪嫌，與上揭有罪之
    妨害公務執行部分，屬牽連犯裁判上一罪之關係，此部分爰不另為無罪之諭知。
據上論斷，應依刑事訴訟法第二百九十九條第一項前段，刑法第一百三十五條第一項
、第一百三十八條、第一百四十條第一項、第一百八十五條之三、第五十五條、第四
十一條第二項、第五十一條第五款，罰金罰鍰提高標準條例第一條前段、第二條，判
決如主文。
中    華    民    國      九十        年      十      月      二十四    日
                                  臺灣臺南地方法院刑事第五庭
                                      法官   謝瑞龍
右正本證明與原本無異。
如不服本判決，應於判決送達後十日內，向本院提出上訴狀。
                                      書記官 黃國晉
中    華    民    國      九十        年      十      月      二十四    日
附錄本案論罪科刑法條全文：
刑法第一百三十五條
(妨害公務執行及職務強制罪)
對於公務員依法執行職務時，施強暴脅迫者，處三年以下有期徒刑、拘役
或三百元以下罰金。
意圖使公務員執行一定之職務或妨害其依法執行一定之職務或使公務員辭
職，而施強暴脅迫者，亦同。
犯前二項之罪，因而致公務員於死者，處無期徒刑或七年以上有期徒刑。
致重傷者，處三年以上、十年以下有期徒刑。
刑法第一百三十八條
(妨害職務上掌管之文書物品罪)
毀棄、損壞或隱匿公務員職務上掌管或委託第三人掌管之文書、圖畫、物
品，或致令不堪用者，處五年以下有期徒刑。
刑法第一百四十條
(侮辱公務員公署罪)
於公務員依法執行職務時，當場侮辱，或對於其依法執行之職務公然侮辱
者，處六月以下有期徒刑、拘役或一百元以下罰金。
對於公署公然侮辱者亦同。
刑法第一百八十五條之三
服用毒品、麻醉藥品、酒類或其他相類之物，不能安全駕駛動力交通工具
而駕駛者，處一年以下有期徒刑、拘役或三萬元以下罰金。


司法院資訊處製作；財團法人民間司法改革基金會備份。
